臺灣高等法院刑事判決　　　　　　　　96年度上訴字第1207號
　上　訴　人　臺灣基隆地方法院檢察署檢察官
　被　　　告　甲○○
上列上訴人因被告違反毒品危害防制條例案件，不服臺灣基隆地
方法院95年度訴字第990號，中華民國96年1月31日第一審判決（
起訴案號：臺灣基隆地方法院檢察署95年度毒偵字第2153號），
提起上訴，本院判決如下：
    主  文
上訴駁回。
    事  實
一、甲○○前於民國（下同）87年間因施用第二級毒品案件，經
    臺灣基隆地方法院裁定送觀察、勒戒後，認無繼續施用毒品
    傾向，經臺灣基隆地方法院檢察署檢察官以87年度偵字第24
    47號為不起訴處分確定，於 87年7月17日釋放出所。復於90
    年間，因施用第二級毒品案件，經臺灣桃園地方法院裁定送
    觀察、勒戒後，認有繼續施用毒品之傾向，經臺灣桃園地方
    法院檢察署聲請法院簡易判決處刑及強制戒治，嗣經該院於
　　90年7月6日以90年度桃簡字第615號判處有期徒刑6月確定，
  　並於 91年4月29日易科罰金執行完畢﹔強制戒治部分，經該
    院裁定停止強制戒制，於90年10月12日出所並交付保護管束
    ，嗣於91年4月4日保護管束期滿而執行完畢。詎甲○○猶不
　　知悔改，又因分別施用第一、二級毒品案件，經臺灣基隆地
　  方法院於93年3月31日以93年度訴字第144號判決，分別判處
    有期徒刑8月、6月，並定應執行刑有期徒刑 1年，不服該判
    決而提起上訴，經本院於93年8月16日以93年度上訴字第183
    7 號判決駁回其上訴確定。再因分別施用第一級、第二級毒
    品案件，經臺灣基隆地方法院於93年12月31日以93年度訴字
    第 860號判處有期徒刑10月確定。上開二案接續執行，於95
    年 7月17日假釋出監並付保護管束，而於保護管束期間，又
    因違反保護管束情節重大，經法院撤銷假釋，於95年10月16
    日入監執行殘刑有期徒刑2月5日，迄95年12月21日徒刑執行
    完畢出監。
二、詎甲○○猶未戒斷毒癮，明知毒品危害防制條例第2條第2項
    第 1款將海洛因列為第一級毒品管制，不得非法持有及施用
    ，竟於上開強制戒治執行完畢釋放後五年內，復基於施用第
　　一級毒品海洛因之犯意，於95年9月20日凌晨3時許，在其位
  　於基隆市○○區○○路 36巷8號住處，以將第一級毒品海洛
    因摻入香菸中點燃吸食之方式，施用毒品海洛因 1次。嗣經
  　警於95年9月20日上午11時50分許，在基隆市○○區○○路5
    82號前查獲，並扣得毒品海洛因 2包（合計淨重0.19公克，
    包裝重0.39公克），並採集其尿液送驗，因而查悉上情。
三、案經基隆市警察局第四分局報請臺灣基隆地方法院檢察署檢
    察官偵查起訴。
    理  由
一、上揭犯罪事實，業據被告甲○○於偵查中、原審法院審理時
    及本院審理時供承不諱在卷，並有經警於上開時地扣得之毒
    品海洛因二包扣案可稽，而被告於上開時地為警查獲後，經
    警採集其尿液送請臺灣檢驗科技股份有限公司檢驗結果，發
    現呈嗎啡陽性反應，有該公司 95年11月8日出具之濫用藥物
    尿液檢體檢驗報告書乙紙在卷可參（見95年度偵字第4302號
    第54頁），另該扣案之毒品海洛因二包，經送法務部調查局
    鑑驗結果，發現確含第一級毒品海洛因成分（合計淨重0.19
    公克，包裝重0.39公克），有該局95年10月24日調科壹字第
    09523030040 號鑑定書乙紙附卷可參（見同上偵查卷第51頁
    ），是被告上揭自白堪認與事實相符，事證明確，被告犯行
    ，應堪認定。
二、查被告甲○○有犯罪事實欄所載之施用毒品案件，先後經觀
    察、勒戒、強制戒治、停止戒治、撤銷停止戒治、起訴科刑
    及執行紀錄，有本院被告前案紀錄表乙紙在卷可稽，被告於
    因施用毒品而經強制戒治執行完畢後五年內，再犯本件施用
    毒品海洛因之犯行，核被告所為，係犯毒品危害條例第10條
    第 1項之施用第一級毒品罪，至被告為施用第一級毒品海洛
    因而持有該第一級毒品海洛因，其持有毒品之行為應為施用
    毒品之當然結果，不另論罪。又被告有犯罪事實欄所載之前
    科判決及執行紀錄，有本院被告前案紀錄表乙紙在卷可稽，
    被告於受有期徒刑執行完畢後五年內再故意犯本件有期徒刑
    以上之罪，為累犯，應依刑法第47條規定，加重其刑。原審
    以被告上述犯行，事證明確，援引毒品危害防制條例第10條
　　第 1項、第18條第1項前段，刑法第11條前段及第47條第1項
  　之規定，並審酌被告之素行不良、犯罪之動機，因非法施用
    毒品迭經觀察、勒戒、強制戒治及徒刑之執行，猶未能確實
    戒除毒害，仍有吸毒成癮之舉，惟所犯之施用毒品犯行乃戕
    害自己身心健康，尚未害及他人，及犯罪後坦承犯行等一切
    情狀，量處有期徒刑 8月，復以扣案之毒品海洛因二包（合
    計淨重0.19公克，包裝重0.39公克），內含毒品海洛因成分
    ，且包裝袋與毒品海洛因無法完全析離之，認均係查獲之毒
    品，不問屬於犯人與否，均應依毒品危害防制條例第18條第
    1 項前段規定沒收銷燬之，經核認事用法，並無不合，檢察
    官上訴意旨及臺灣基隆地方法院檢察署檢察官96年度毒偵字
    第569號移送併辦意旨以被告甲○○另於96年2月3日下午3時
    25分許為警採尿後回溯前24小時內某不詳時間，在某不詳地
    點，施用第一級毒品海洛因一次，並與本案起訴之事實具有
    集合犯之事實上一罪關係，而指摘原審未併予審理係屬不當
    。惟查所謂集合犯，乃在構成要件上本即預定有複數之同種
　　行為反覆實施之犯罪而言，施用毒品行為，多具有成癮性，
  　而行為人原即預定其有反覆施用第一級或第二級毒品之性質
　　，固得認屬學理上所稱「集合犯」而為包括之一罪。然對依
  　集合犯而論以包括一罪之判斷，仍不能無限擴張，苟行為人
    主觀上，非出於一個決意，客觀上各行為間，又無密切接近
    關係，依一般社會通念，認不應評價為一罪方合於刑罰公平
    原則時，自不能悉數率皆論以一罪（參照最高法院96台上字
    第2083號判決意旨）。被告先後二次施用第一級毒品之行為
    ，雖為同種之複數行為，惟被告先後二次施用毒品海洛因犯
    行，時間相距已逾四月有餘，以被告於 4月餘之期間內施用
    毒品海洛因2次，實難認被告於95年9月20日施用第一次毒品
    時，即有當於96年2月3日續行施用毒品之一次決意，又此二
    者相隔既達四個月之久，客觀上，實亦難認其係在「密切接
　　近」之一定時間為之，故於刑法評價上，依社會健全觀念，
  　要難認彼此具有「集合犯」之一罪性質，是被告固供承有於
    上開時地吸食毒品海洛因之犯行，然此部分與檢察官起訴並
    經本院上揭論罪科刑之犯罪事實間難認具有集合犯之實質上
    一罪關係，檢察官之上訴尚難認有理由，應予駁回，本院就
    此自亦無從併案審理，應退回由檢察官另行處理。
據上論斷，應依刑事訴訟法第368條，判決如主文。
本案經檢察官吳慧蘭到庭執行職務。
中　　華　　民　　國　　96　　年　　5 　　月　　11　　日
　　　　　　　　　刑事第五庭    審判長法　官  吳  敦
　　　　　　　　　　　　　　　　　    法　官  吳啟民
　　　　　　　 　 　　　　　　　　　　法　官  張傳栗
以上正本證明與原本無異。
如不服本判決，應於收受送達後十日內向本院提出上訴書狀，其
未敘述上訴之理由者並得於提起上訴後十日內向本院補提理由書
（均須按他造當事人之人數附繕本）。
                                      書記官  李佩真
中　　華　　民　　國　　96　　年　　5 　　月　　11　　日
附錄：本案論罪科刑法條全文
毒品危害防制條例第10條第1項
施用第一級毒品者，處6月以上5年以下有期徒刑。
